【裁判字號】    98,中簡上,786
【裁判日期】    981106
【裁判案由】    詐欺
【裁判全文】
臺灣臺中地方法院刑事判決           98年度中簡上字第786號
上  訴  人
即  被  告  丁○○
上列上訴人因詐欺案件，不服本院臺中簡易庭98年度中簡字第21
01號中華民國98年6 月22日第一審簡易判決（聲請簡易判決處刑
案號：臺灣臺中地方法院檢察署98年度偵字第10031 、10032 號
），提起上訴及臺灣臺中地方法院檢察署檢察官移送併辦（98年
度偵字第20615 號），本院管轄之第二審合議庭判決如下：
    主    文
原判決撤銷。
丁○○幫助意圖為自己不法之所有，以詐術使人將本人之物交付
，處有期徒刑肆月，如易科罰金，以新臺幣壹仟元折算壹日。緩
刑貳年。
    犯罪事實
一、丁○○能預見其提供帳戶予不相識之人使用，可能幫助不詳
    之犯罪集團掩飾其自己重大犯罪所得財物，竟基於幫助他人
    詐欺取財之不確定犯罪故意，容認他人使用其申辦之金融帳
    戶以遂行詐騙財物之犯行，於民國97年9 月2 日開戶後之9
    月初某日，在臺中市○○路上之全家便利商店，將其在中華
    郵政股份有限公司臺中旱溪郵局所申設之帳號000000000000
    00號帳戶，以新臺幣（下同）3000元之代價，將上開帳戶之
    存摺、印章、提款卡（含密碼）等資料出售、交付予姓名年
    籍均不詳之已成年詐騙集團成員使用。嗣該犯罪集團成員分
    別於97年9 月11日、97年9 月12日，在網路上向戊○○、甲○○佯稱提供網路交友之服務，如要見面，須匯款至其指定
    之帳戶云云，使戊○○、甲○○不疑有他，而陷於錯誤，遂
    依該犯罪集團成員指示，分別將3000元、1 萬979 元轉匯入
    丁○○所申辦之上開帳戶內；該犯罪集團成員另於97年9 月
    11日12時許，撥打電話給丙○○，誆稱為其友人小雯，因股
    票套牢，欲向其借款5 萬元週轉云云，使丙○○陷於錯誤，
    而依其指示至臺北市華江郵局，匯款4 萬元至劉原銘（另經
    臺灣臺北地方法院判決在案）申設之華泰商業銀行古亭分行
    帳號000000 0000000號之帳戶內，又於同日14時許，再撥打
    電話給丙○○，佯稱須再借款4 萬4,000 元云云，使丙○○
    依然陷於錯誤，又至華江郵局再匯款4 萬4,000 元至丁○○
    上開臺中旱溪郵局帳戶內。嗣嗣戊○○、甲○○、丙○○匯
    款後，發覺有異分別報警，而為警循線查獲。
二、案經基隆市警察局第二分局報告臺灣基隆地方法院檢察署呈
    請臺灣高等法院檢察署核轉臺灣臺中地方法院檢察署檢察官
    偵查後聲請以簡易判決處刑及同署檢察官移送併案審理。
    理    由
一、證據能力之說明：
    按被告以外之人於審判外之陳述，雖不符刑事訴訟法第159
    條之1 至第159 條之4 之規定，而經當事人於審判程序同意
    作為證據，法院審酌該言詞陳述或書面陳述作成時之情況，
    認為適當者，亦得為證據；當事人、代理人或辯護人於法院
    調查證據時，知有第159 條第1 項不得為證據之情形，而未
    於言詞辯論終結前聲明異議者，視為有前項之同意；刑事訴
    訟法第159 條之5 定有明文。經查，檢察官及被告對於下列
    經本院於審理時踐行調查證據程序並列為本案證據之被告以
    外之人於審判外之陳述，迄本件言詞辯論終結時止，均未予
    爭執該等證據之證據能力，而本院審酌該等審判外陳述做成
    之情況，並無非出於任意性、不正取供，或其他違法不當情
    事，且客觀上亦無顯不可信之情況，堪認為適當，揆諸前開
    說明，依法均認有證據能力，合先敘明。
二、上開犯罪事實，業據被告丁○○於偵查及本院審理時均坦承
    不諱，復有被害人戊○○、丙○○於警詢中及被害人甲○○
    於偵查中指述遭詐騙情節綦詳，並有被告所申設之臺中旱溪
    郵局之立帳申請書等開戶資料影本暨往來交易明細表，及被
    害人等提出之自動櫃員機交易明細表、存款存摺交易明細、
    郵政國內匯款執據等附卷可稽，足見被告之自白與事實相符
    ，足堪採信。又按刑法上之故意，可分為直接故意與不確定
    故意（間接故意），所謂「不確定故意」，係指行為人對於
    構成犯罪之事實，預見其發生而其發生並不違背其本意者，
    刑法第13條第2 項定有明文；又衡諸常情，一般國人向金融
    機構開設帳戶，並無任何法令限制，若係正當用途，大可光
    明正大，自行申請供己使用，何必向他人借用？再者，金融
    帳戶之用途係用以存款，而存摺、提款卡、密碼等均係個人
    重要之物件，並具有一定金融交易目的及識別意義，一旦有
    人使用他人帳戶及上開物品供作不明使用，依一般認知，必
    是隱身幕後之使用人欲利用人頭帳戶掩飾其犯罪所得財物或
    財產上利益免於遭人追查，一般人極易產生與不法犯罪目的
    相關之合理懷疑，被告為智識正常之成年人，自難諉為不知
    ，是被告對於他人利用上開存摺、印章、提款卡、密碼作為
    犯詐欺取財罪之出入帳戶等情，能預見其發生且其發生不違
    背其本意，其有幫助前揭詐騙集團成員利用上開帳戶犯詐欺
    罪之不確定故意，允無疑義。綜上所述，本案事證明確，被
    告犯行堪以認定，應依法論科。
三、核被告所為，係犯刑法第30條第1 項前段、第339 條第1 項
    之幫助詐欺取財罪。被告以一出售、交付帳戶供詐欺集團使
    用之行為，而侵害上開3 位被害人之財產法益，係一行為觸
    犯數同種罪名之想像競合犯，依刑法第55條之規定，應從一
    重處斷。被告以幫助詐欺之意思，參與構成要件以外之行為
    ，為幫助犯，應依刑法第30條第2 項規定，依正犯之刑減輕
    之。爰審酌被告將其所申辦之檢察官雖僅就被告幫助詐欺集
    團成員詐騙被害人戊○○、甲○○犯行部分聲請簡易判決處
    刑，而就被告幫助詐欺集團成員詐騙被害人丙○○犯行部分
    （即移送併辦部分）未及提出聲請，惟此部分既與檢察官上
    開聲請簡易判決處刑經判決有罪部分，有想像競合之裁判上
    一罪關係，為檢察官聲請簡易判決處刑效力所及，本院自得
    併予審理，附此敘明。
四、原審認被告犯罪事證明確，予以論罪科刑，固非無見。惟被
    告除有原審判決所認定之犯行外，尚有檢察官移送併案審理
    之犯罪事實（被害人丙○○部分），兩者具有想像競合犯之
    裁判上一罪關係，已如前述，原審未及審酌移送併案審理部
    分之犯行，尚有未洽，另被告上訴意旨以其已與被害人戊○○、甲○○達成調解，請求給予緩刑等語，被告確已與被害
    人戊○○、甲○○達成調解乙情，有本院98年度司中調字第
    948 、949 號調解程序筆錄在卷足憑，原審未及審酌此部分
    量刑基礎已有不同，亦有未合，自應由本院予以撤銷改判。
    爰審酌被告犯罪之動機、目的、手段，任意提供帳戶供他人
    非法使用，欠缺守法觀念，對被害人等造成之損害，對社會
    治安危害之程度，惟犯後已坦承犯行，態度尚稱良好，並分
    別與被害人戊○○、甲○○達成調解賠償損害，被害人戊○○、甲○○表示不再追究其刑責等情；被害人丙○○亦表示
    願意原諒被告，不用其賠償等一切情狀，量處如主文第2項
    所示之刑，並諭知易科罰金之折算標準。又查被告前未曾因
    故意犯罪受有期徒刑以上刑之宣告，有臺灣高等法院被告前
    案紀錄表附卷可稽，其因一時失慮，致犯本案，事後坦承犯
    行已知悔悟，且與被害人等達成調解賠償損害，或取得被害
    人表示願予宥恕不再追究，已如上述，被告經此偵審科刑教
    訓，應知所警惕而無再犯之虞，本院認其所受刑之宣告，以
    暫不執行為適當，爰依法併予宣告緩刑2 年，以啟自新。
五、據上論斷，應依刑事訴訟法第455 條之1 第1 項、第3 項、
    第36 9條第1 項前段、第364 條、第299 條第1 項前段，刑
    法第30條第1 項前段、第2 項、第339 條第1 項、第55 條
    、第41條第1 項前段、第74條第1 項第1 款，刑法施行法第
    1 條之1 ，判決如主文。
本案經檢察官乙○○到庭執行職務。
中    華    民    國    98    年    11    月    6     日
                刑事第十一庭  審判長法  官  李雅俐
                                    法  官  王世華
                                    法  官  蔡美華
以上正本證明與原本無異。
不得上訴。
                                    書記官  張皇清
中    華    民    國    98    年    11    月    6     日
附錄本案論罪科刑法條：
刑法第339條第1項：
意圖為自己或第三人不法之所有，以詐術使人將本人或第三人之
物交付者，處5年以下有期徒刑、拘役或科或併科1千元以下罰金
。


司法院資訊處製作；財團法人民間司法改革基金會備份。
